最高法院刑事判決　　　　　　　　　　　　　　　八十八年度台上字第五九二八號
　　上　 訴　 人　台灣高等法院檢察署檢察官
　　上訴人即被告　甲○○
　　選 任辯護 人　林永頌律師
　　　　　　　　　辜郁雯律師
　　　　　　　　　陳立雯律師
右上訴人等因被告殺人案件，不服台灣高等法院中華民國八十八年八月十二日第二審
更審判決（八十七年度重上更(三)字第二一一號，起訴案號：台灣桃園地方法院檢察署
八十四年度偵字第四七四四號），提起上訴，本院判決如左：
    主  文
上訴駁回。
    理  由
本件原判決認定上訴人即被告甲○○自民國八十一年四月一日起，即在桃園縣中壢市
○○○路一段二七三號乙○○所經營之舒美沙發公司擔任師傅工作，八十四年四月七
日下午四時三十分許，被告依往例，在上址二樓工作室裁剪沙發布，適見乙○○之女
兒丙○○（八十年十二月十一日生）獨自上二樓，竟萌歹念，以手握拳，佯稱有糖果
誘使丙○○進入工作室內，並將其抱上裁剪布料之板桌上使其平躺，旋以手撫摸丙○
○陰部（強制猥褻部分，未據告訴），丙○○因而欲哭叫，被告恐所為被當時正在上
址一樓客廳與友人下棋聊天之乙○○夫妻發現，遂以板桌上之布料摀住丙○○嘴巴，
並另以手壓住丙○○之頸部，不意竟致其窒息休克，被告見狀心慌，頓萌殺意，將丙
○○抱上三樓屋頂平台（公訴人誤認係四樓陽台），並持不詳姓名之人所有之磚塊敲
擊丙○○頭部，致丙○○頭部大量出血，因外傷性顱腦部創傷、腦死、心肺衰竭而死
亡，嗣於翌（八）日中午十二時十分許，為鄰居即桃園縣中壢市○○○路○段二七五
號屋主丁○○發現丙○○屍體，報警處理後，旋於同年月十五日經警查獲上情等情。
係以上開事實業據被告於檢察官初訊時供承：「於八十四年四月七日下午四點半左右
，丙○○從樓下上來，我假裝說手裡有糖果，叫她過來，我將她抱起來放在裁皮的工
作檯木板上，我將手伸入她褲子內摸其下體，她要叫，我怕被別人發現，所以我就拿
工作的布摀住她的嘴巴，沒多久看她就不講話，我將死者抱到三樓頂，開前面鐵門出
去，爬過上址隔鄰二七五號圍牆，將屍體放在二七五號的樓梯口，然後我查看一下四
週的地形，觀察後我即脫下死者的長褲後，我就將死者抱到最後陳屍地，再把長褲放
到死者胸前讓死者抱著，然後我以磚塊打她頭的右邊一下，又將她側著身往牆壁這邊
拉，牛仔褲讓其抱在胸前，之後我就下樓」「下樓時沿原路下去」「將死者往牆壁拉
時，死者頭部有撞到磚塊及牆壁」「在二樓死者昏了，以為她死了，故將其抱上三樓
頂」「我抱上平板時，死者拖鞋即掉在二樓，我要走時即將它放在口袋內帶走，我即
騎機車先到我工廠的斜對面牙科要領紅包，因老闆娘不在家，就沒領到，再到民眾服
務社斜對面之德安中醫診所去拿中藥，再往回走至牙科那邊，老闆娘仍未回，我就騎
車往回家之路上，途中經過中大紙廠，旁有垃圾堆，我即將拖鞋丟到中大紙廠對面的
垃圾堆」「我手摸到死者頭部的血，我往身上擦，我看沒太多血跡，就直接穿著出去
回家後換下放在圍牆下，吃飽飯後騎腳踏車拿到龍興保齡球館前面的右側電線桿前，
將那包衣服丟著就走了」「我以磚塊打死者右頭部時，死者的頭部是在地上」等語，
而丙○○於被害前確已回到住處，復據證人即被害人之胞姊戊○○於偵查中證稱：「
八十四年四月七日下午，我妹妹在外面走廊玩，我出來跟她說我要去隔壁鄰居家玩，
她即說她要回家，我就說『好，妳回去跟弟弟玩，不要亂跑』」「我有看見妹妹走進
家裡」「我就一直都在鄰居家玩，之後未再見到我妹妹」「丙○○平常不會亂跑」，
其母己○○證述稱：「戊○○係於當日大概下午四點左右出去隔壁鄰居家玩」「戊○
○於大約下午五點十分左右回家找丙○○」「丙○○平常頂多到隔壁家玩，在走廊玩
外，不會亂跑」「丙○○有獨自上樓拿奶瓶喝奶之習慣」等語。又案發當日下午，屋
內除乙○○夫妻與一友人在一樓客廳外，僅被告在二樓工作，而於八十四年四月八日
中午十二時十分許，上址隔鄰二七五號屋主丁○○發現丙○○屍體時，二七五號通往
上址屋頂平台之鐵門均係由內閂著，且無法由外打開等情，復據證人丁○○、乙○○
證述屬實。雖於未發現死者屍體前，二七五號人員有可能進出頂樓而於下樓時再由內
栓住鐵門。惟丙○○於被害前既已回到住處，自無可能遭人在隔壁二七五號殺害而棄
屍於屋頂平台。且二七三號三樓前面通往屋頂平台之鐵門亦係由內閂住，該鐵門在二
七三號屋內，若係他人所為，自無可能將死者置於屋頂平台後，再將上開鐵門由內閂
住（除非自二七三號屋內離去），而被告於偵查之初亦供稱係從二七三號前門出來，
跨過圍牆至二七五號云云。參酌證人丁○○於原審調查時到庭證稱：桃園縣中壢市○
○○路○段二七一號比二七三號高，二七七號比二七五號低，所以自二七一號及二七
七號均不容易到二七三號及二七五號房屋之屋頂，高低差有一樓，足見本件確係在二
七三號屋內之被告所為。又被害人丙○○確為外傷性顱腦部創傷、腦死、心肺衰竭致
死，其死亡方式為他殺等情，亦經台灣桃園地方法院檢察署檢察官督同檢驗員相驗屬
實，製有勘驗筆錄、相驗屍體證明書及現場相片十三幀可稽，並會同台灣高等法院檢
察署法醫中心法醫庚○○解剖鑑定，有上開法醫中心高檢醫鑑字第二六○號鑑定書
一份可證。又原審就被告有無本件殺人犯行，先後送請法務部調查局及內政部警政署
刑事警察局作測謊鑑定，其結果分別為「經測試呈情緒波動之反應，應係說謊」「受
測人對於本案未說實話，受測人對問題呈不實反應」，有法務部調查局八十七年一月
二十二日陸(三)字第八六一○七三二號鑑定通知書及內政部警政署刑事警察局八十七
年五月十八日刑鑑字第三四○七七號鑑驗通知書附卷足憑。為其所憑之證據及認定之
理由。並說明被告於警訊中之自白既有可疑為非任意性之自白，自不得採為被告論罪
科刑之依據。而以依檢察官初訊筆錄，並無被告提出遭警刑求抗辯之記載，況被告於
檢察官偵訊時，是否向檢察官供述遭警刑求與其在檢察官初訊時坦承本件殺害被害人
之犯行並無必然之關連，尚難執此否定其於檢察官初訊時之自白。又依同上鑑定書所
載「被害人丙○○有生前窒息之跡象，頸部有深部肌肉內出血，與外力壓迫頸部有關
」，及鑑定人庚○○法醫師於原審所證「根據解剖結果認定被害者生前頸部有被外力
壓迫，被害者眼瞼膜、咽喉有點狀出血，頸部有深部肌肉內出血，看起來是頸部有被
壓迫」等情，顯見被告有以手按壓被害人頸部位置，致使被害人窒息休克，尚難認被
告於檢察官初訊時僅供承以工作的布摀住被害人之嘴巴，即認此部分自白因與事實不
符，其自白全部為不可採。再依庚○○法醫師所證：「屍斑是死後二個小時就會固定
，不會改變，如果屍體在二個小時之前被翻動、移動，那屍斑就會改變位置，屍斑在
背部應該是死後躺著二個小時後才被翻動屍體，就會有屍斑在背部」，本件被害人屍
體於八十四年四月八日中午十二時十分許被發現，距其失時起，已歷經近二十小時
，而被告於被害人失之翌日（八十四年四月八日）上午八時猶至上揭工作場所上班
，被告迄被害人屍體被發現時止，猶可乘機上該址三樓屋頂查看該屍體，是被害人屍
體被發現時，其屍體有輕微死後變化，背部之屍斑已明顯、固定，並不足為有利於被
告之證明。復查扣案之磚塊經化驗結果雖血跡反應呈陰性，但參酌被告自白其於行兇
後猶將被害人之拖鞋攜出現場丟到中大紙廠對面的垃圾堆，並將血衣丟在龍興保齡球
館前面的右側電線桿前，該丟棄地點之垃圾，因逐日收取而未能起獲，且據乙○○陳
稱扣案之布係被告到現場表演時，在現場拿一塊布充數，扣案之布並非被告犯罪所用
者等情觀之，應認行兇之磚塊已遭被告丟棄，而扣案之磚塊並非行兇之磚塊，否則應
不致檢驗為「陰性」反應，惟此亦不足為被告有利之證明。至同上鑑定書所載「死者
的死亡時間應在八十四年四月七日下午十七時至次日凌晨之間」，此死亡時間乃係庚
○○法醫師依「時間差的設定」方法而推定，業據庚○○證明在卷，其所為推定失所
依據，亦不足採為有利於被告之證據。且被告於八十四年四月十五日，被警方帶同至
命案現場模擬犯案經過及在警局製作筆錄時，被告係主動向死者家屬下跪並道歉，復
據被害人之父母乙○○、己○○供證屬實，被告所辯係被強迫下跪道歉與事實不符，
不足採信。分別詳予指駁及說明。被告殺人犯行堪以認定。核被告所為，係犯刑法第
二百七十一條第一項之殺人罪。被害人丙○○係八十年十二月十一日生，被害時年僅
三歲，有年籍資料在卷足憑，被告對之犯殺人罪，依兒童福利法第四十三條第一項規
定，除所犯法定刑為死刑、無期徒刑部分不得加重外，有期徒刑部分依法加重其刑。
因而撤銷第一審判決，改判適用刑法第二百七十一條第一項、第三十七條第一項、兒
童福利法第四十三條第一項，審酌被告係受僱於被害人之父親，因意圖猥褻被害人不
遂，為避免東窗事發，竟對年僅三歲之女童以磚塊擊頭而行兇，惡性非輕，惟念被告
前無不良素行，並非窮兇極惡之徒，尚無與社會永久隔離之必要，並另審酌被告犯罪
之動機、目的、手段，及犯罪後態度等一切情狀，量處無期徒刑，並依法宣告褫奪公
權終身，扣案之拖鞋一雙、磚頭一塊及沙發布二塊，並非被告所有供本件犯罪所用之
物，亦非違禁物，爰不予宣告沒收。經核於法並無違誤。檢察官上訴意旨指摘原審量
刑過輕及被告上訴意旨任意指摘原判決違背法令，均非有理由，應予駁回。
據上論結，應依刑事訴訟法第三百九十六條第一項，判決如主文。
中      華      民      國    八十八    年      十      月    二十一    日
                              最高法院刑事第三庭
                                  審判長法官  陳  錫  奎
                                        法官  洪  清  江
                                        法官  吳  昆  仁
                                        法官  李  伯  道
                                        法官  高  金  枝
      右正本證明與原本無異
                                              書  記  官
中      華      民      國    八十八    年      十      月    二十六    日